【裁判字號】    91,訴,2391
【裁判日期】    920807
【裁判案由】    考績
【裁判全文】
臺北高等行政法院判決                            九十一年度訴字第二三九一號
                              .
    原      告  甲○○
    被      告  銓敘部
    代  表  人  吳容明部長）.
    訴訟代理人  丁○○
                丙○○
                乙○○
右當事人間因考績事件，原告不服公務人員保障暨培訓委員會中華民國九十一年四月
十六日九一公審決字第○○五五號再復審決定，提起行政訴訟。本院判決如左：
    主  文
原告之訴駁回。
訴訟費用由原告負擔。
    事  實
緣原告現職為花蓮縣警察局新城分局巡官，前應六十七年特種考試警察人員考試丙等
考試行政警察人員考試及格，於民國（下同）六十八年一月初任前台灣省保安警察第
一總隊隊員，經被告審定合格實授，核敘警佐三階三級本俸一五○元，嗣應七十二年
特種考試警察人員考試乙等考試行政警察人員考試及格，於七十八年七月三十一日調
任花蓮縣警察局組長，經被告審定合格實授，核敘警正四階一級年功俸三一○元；八
十八年七月一日調任花蓮縣消防局警正二階課長，經被告審定准予權理，核敘警正三
階一級年功俸五○○元，歷至八十八年考績結果，晉敘警正二階一級年功俸五二五元
；八十九年五月二十日調任花蓮縣警察局玉里分局警佐一階至警正三階巡官，同年八
月三日調任花蓮縣警察局新城分局巡官，經被告審定合格實授，核敘警正二階一級年
功俸五二五元。嗣原告八十九年年終考績考列甲等，經被告以九十年五月八日九十特
三字第二○二一○六八號函審定依法給與二個月俸給總額之一次獎金。原告不服，提
起一再復審，遞遭決定駁回，遂向本院提起行政訴訟。茲摘敘兩造訴辯意旨如次：
甲、原告方面：
一、聲明：求為判決
１、再復審決定、復審決定及原處分均撤銷。
２、命被告對原告作成適法之處分。
二、陳述：
１、按行政行為應遵循公正、公開與民主之程序，確保依法行政之原則，保障人民權
    益，提高行政效能，增進人民對行政之信賴，九十年一月一日施行之行政程序法
    第一條定有明文，同法第四條亦揭櫫行政行為應受法律及一般法律原則之拘束，
    準此，遵守形式意義之法律及尊重實質意義之法理及法律原則，乃行政機關落實
    依法行政之基礎，揆諸本件被告所為處分，其認事用法涵攝過程，不但疏未注意
    法律優位原則，且行使裁量權作出之個別判斷，不無違背司法院釋字第一八五號
    、第一八八號及第四八三號解釋意旨，並背離誠信原則、公平正義原則、注意當
    事人有利及不利原則、平等原則等一般法律原則之規範。
２、被告審定本案所依據之法令，即公務人員考績法施行細則第十條第一項、公務人
    員俸給法第十三條第二項及同法施行細則第七條第一項之規定，業經司法院釋字
    第四八三號解釋為違憲，故據以作成之處分有違法律優位原則：
  (1)基於憲法為國家根本大法之立論，國家所有權限，包括行政、立法、司法權內之
    所有國家作用，均受憲法所揭示法律原則之拘束，則行政權在法律優位原則下，
    乃直接受形式意義之法律，間接受實質意義與憲法所揭示之法的拘束，此為法學
    專家之通說。按憲法第一百七十一條、第一百七十二條及中央法規標準法第十一
    條均規範法律位階關係，憲法居於法律體系之最高位階，其下位之法律、命令如
    與之牴觸，當然無效。而所謂牴觸，係指事務相衝突，發生矛盾不相容（參見王
    雲五氏、國語辭典），或前後矛盾、前後不符（參見陳國弘氏、辭全），準此，
    參照司法院釋字第四八三號解釋：「公務人員依法銓敘取得之官等俸級，非經公
    務員懲戒．．人民服公職權利之意旨未盡相符，主管機關應對上開公務人員任用
    法、公務人員俸給法及附屬法規從速檢討修正。」，該解釋所謂「意旨未盡相符
    」即牴觸之意。
  (2)人民聲請釋憲，係基於憲法保障之權利遭受不法侵害，經依法定程序提起訴訟，
    對於確定終局裁判所適用之法律或命令，發生有牴觸憲法之疑義者，始聲請釋憲
    。綜觀司法院釋字第一號至第五四○號解釋意旨，對於違憲解釋之用語，不外以
    「與保障人民．．權利有所牴觸。」（釋字第三二一號）、「憲法不符部分，應
    不再援用。」（釋字第三二三號、第四○○號）、「意旨有違，應不再適用。」
    （釋字第三四○號、第三四八號）、「與憲法意旨不符，應予檢討改正，並自．
    ．．失效」（釋字第三八四號、第三八○號、第三九○號）、「自本解釋公布日
    起應停止適用」（釋字第三九四號）、「應由有關機關檢討修正」（釋字第四三
    三號）、「相關規定檢討妥為處理」（釋字第四五七號）、「意旨未盡相符，應
    不予適用」（釋字第四八七號）、「二年內依解釋意旨．．通盤檢討訂定」（釋
    字第五三五號警察臨檢權限）等，可資參照。
  (3)大法官基於法之安定性及法之社會規範責任，當不能將違憲法令宣布自始無效或
    絕對無效，以免否定既存之法律秩序，故違憲解釋常以是否違憲之法令置於相對
    無效或得撤銷而無效之不確定狀態，以免產生法律空窗期，此為憲法學者之通說
    。從而，司法院釋字第四八三號解釋意旨係大法官所為警告性、相對無效之宣示
    ，所謂相對無效，仍屬大法官對違憲法令解釋之一種態樣，故依釋字第一八五號
    解釋之內涵，相關機關處理有關事項，應依解釋意旨為之，且該解釋要旨，當然
    有拘束行政機關之效力。同理，本件被告依據無效法令所為之處分，當然不生法
    效。況考試院依司法院釋字第四八三號解釋意旨，於九十一年八月二十八日修正
    公布公務人員俸給法第十六條規定。
３、按行政程序法第八條規定，行政行為，應以誠實信用之方法為之。被告所為處分
    違背誠實信用原則，有關司法院釋字第四八三號解釋於八十八年五月公布，原告
    對該解釋「高資低用考績不再晉敘，與憲法保障人民服公職權利之意旨未盡相符
    ，主管機關應對上開公務人員任用法、公務人員俸給法及附屬法規從速檢討修正
    。」及釋字第一八八號解釋：「中央或地方機關就其職權上適用同一法律或命令
    發生見解歧異，本院依其聲請所為之統一解釋，除解釋文內另有明定者外，應自
    公布當日起發生效力。」之意旨已生信賴，遂於八十九年五月間申請調任現職，
    原告對政府之政策、措施所由生之信賴，應予合理保護，故被告作成本案處分，
    雖依據形式上之法令，惟實質上欠缺公平且不合理，有違誠實信用原則。
４、被告所為處分違背公平正義原則、注意當事人有利及不利之原則：
  (1)行政程序法第九條規定，行政機關就該管行政程序，應於當事人有利及不利之情
    形，一律注意。按公務人員考績法第一條規定公務人員之考績，依本法行之，而
    如何晉敘，同法第七條復有明文，且公務人員俸給法第十三條第一項更明定公務
    人員本俸及年功俸之晉敘，依公務人員考績法之規定。惟公務人員俸給法及同法
    施行細則竟規範公務人員考績法，二者位階相當又無母法與子法之關係，不無越
    殂代庖互為矛盾，被告對類此法律漏洞未予法律補充，或擇有利於當事人之法令
    （公務人員考績法）而適用。原告係警察人員，有關任用、俸給、考績，已有警
    察人員管理條例優先適用之規定，參照該條例第二十二條、第二十五條、第二十
    六條三項及第三十二條均有考績晉級之相關規定，且無限制考績晉級，故被告未
    優先適用較有利於原告之警察人員管理條例相關規定妥為審定，有違注意當事人
    有利及不利原則之規範。
  (2)申言之，警察人員管理條例第二條規定，警察人員之任官、任職、俸給、考核與
    考績、退休與撫卹，應優先適用警察人員管理條例之相關規定，於該條例未規定
    者，始有其他相關法律之適用。事實上，警察人員之任官（第二章：有年齡、特
    考特用限制、職稱不同）、任職（第三章：訓練規定、陞遷適用法規不同）、俸
    給（第四章：採用俸表不同，職等相當年功俸不等）、考核與考績（第五章：較
    一般公務員更嚴格之停職、免職規定）、退休與撫卹（第六章：降齡退休、較優
    渥撫卹），確與一般公務員有相當之差異。該條例第三十二條規定，對警察人員
    考績已明定適用之法規，另依公務人員考績法第七條第一項第一款規定：「甲等
    ．．已達所敘職等本俸最高俸級或已敘年功俸級者，晉年功俸一級，並給與一個
    月俸給總額之一次獎金；已敘年功俸最高俸級者，給與二個月俸給總額之一次獎
    金。」、第十條規定：「年終考績應晉俸級．．」、同法施行細則第八條二項：
    「調任同官等低職等職務，仍以原職等任用人員，以原職等參加考績」，均明定
    考績晉敘。又警察人員管理條例第二十五條規定：「本俸年功俸之晉敘，準用第
    三十二條之規定」，明示本俸年功俸之晉敘法源。原告具警察人員身分，應優先
    適用警察人員管理條例，是八十九年考績應晉年功俸一級，敘警正二階一級年功
    俸五五○元俸額，始為適法。
  (3)公務人員基本三法（公務人員任用法、考績法、俸給法及其施行細則，九十年一
    月以前適用之舊法）之地位相當，且各有職司，惟發生公務人員俸給法規範公務
    人員考績法，限制考績晉敘及子法擴充解釋母法，不但法規互有矛盾，甚至承辦
    人員於法規認知上更屬南轅北轍，此有原告所屬機關李姓人事課員表示：「因為
    你（原告）向銓敘部請示，而函示為『考績不再晉敘』之解釋，所以我們才撤回
    原已送審之考績清冊（晉年功俸一級，李課員表示事先有請示過主管機關承辦人
    ），從新再造冊送審．．」等語可參。按公務人員俸給法第十三條第二項「在同
    官等內高資低用，仍敘原俸級人員，考績不再晉敘」之規定，同法施行細則第七
    條第一項將此條文狹隘解釋為「本法第十三條第二項所稱在同官等內高資低用，
    仍敘原俸級人員，考績時不再晉敘，指同官等內高職等調任低職等仍以原職等任
    用人員原敘俸級已達所調任職等年功俸最高級者，考績時不再晉敘。」，顯違公
    平正義原則。況所謂「高職等調任低職等」者，依公務人員任用法第十八條第一
    項第三款、警察人員管理條例第二十六條二項、公務人員俸給法第八條第二項及
    公務人員考績法施行細則第八條第二項規定，係以原職等任用、敘原俸級、且以
    原職等參加考績，怎能謂之高資低用？公務人員俸給法第十一條有關再任之規定
    ，似乎才真正符合所謂高資低用。
  (4)考試院於九十一年五月二十三日第九屆第二八二次會議中，曾針對「公務員考試
    法，對特種考試及格人員之限制轉調期間修正為六年，而在任用法特考特用限制
    轉調未及配合修正前之適用考試法」作成決議，該決議係針對公務人員任用法因
    不及修法在適用上與公務員考試法所產生之矛盾，係屬法律漏洞之補充，確保憲
    法保障人民考試服公職之權利，惟被告對本案公務人員考績法、俸給法相關條文
    所產生之矛盾，未為法律漏洞之補充，據以保障人民權益，不無違背公平正義原
    則。
５、按行政行為，非有正當理由，不得為差別待遇，行政程序法第六條定有明文。行
    政機關非有正當理由，作成行政行為時，對行為所規制之對象，不得為差別待遇
    ，亦有吳庚所著行政法之理論與實用，八十八年版可參。舉例而言，甲、乙二警
    察官，甲實授警正二階（相當薦任八職等）一級支年功俸五二五元俸額，乙實授
    警正二階一級支年功俸四一○元俸額，今甲因個人因素，自願調任警正三階職務
    （相當薦任七職等，年功俸最高敘至五二五元俸額），由於甲工作認真、績效卓
    著，年終考績年年列甲等，惟礙於公務人員俸給法第十三條第二項考績時不再晉
    敘之規定，僅能停留於年功俸五二五元俸額；反觀乙因工作態度消極，績效不佳
    ，為主官首長予以調任警正三階職務（年功俸最高敘至五二五元俸額），由於乙
    生活散漫、工作不積極、績效平平，年終考績年年列乙等，惟依公務人員考績法
    第七條第二款規定，年年考績均列乙等，不但可晉年功俸一級，且乙於五年內亦
    不受公務人員俸給法第十三條第二項規範，故被告依公務人員俸給法第十三條第
    二項及同法施行細則第七條第一項規定，所為差別待遇之處分，顯違行政程序法
    第六條規定。
６、按人民有服公職之權，憲法第十八條定有明文，隨著公務員與機關特別權力關係
    舊思維之式微，與特別法律關係新觀念之建立，公務員基於權利主體之地位，憲
    法上之基本規範權利應予保障。被告背離憲法第二十二條及第二十三條規定之精
    神，疏未注意行政程序法第四條規範，對原告作成不適法處分，實質已生降級與
    減俸之結果，訴經一再復審程序，惟一再復審決定一味標榜被告所為處分係依法
    行政之適法行為，倘主張狹義之依法行政，即能完全跳脫一般法律原則規範，且
    以惡法亦法方式之依法行政，亦能逃避憲法之規範審查，則公平正義將永遠難以
    實現。按行政訴訟法第四條第二項逾越權限或濫用權力之行政處分，以違法論，
    行政訴訟法第二百零一條行政機關依裁量權所為之行政處分，以其作為或不作為
    逾越權限或濫用權力者為限，行政法院得以撤銷之規定，被告依據違憲法令作成
    本件處分，行使裁量權未遵守行政法之一般原理原則，及憲法保障基本權之意旨
    ，係屬逾越權限、濫用權力之違法行政處分，致原告權利及利益受損，冀司法權
    事後之全面審查，促使人世間公平正義實現，保障原告之權益。
乙、被告方面：
一、聲明：求為判決駁回原告之訴，訴訟費用由原告負擔。
二、陳述：
１、按「本條例依公務人員任用法第三十二條及警察法第三條規定制定之。」、「警
    察人員之管理，依本條例之規定；本條例未規定者，適用有關法律之規定。」、
    「（警察人員）本俸及年功俸之晉級，準用第三十二條之規定。」、「警察人員
    之考績，除依本條例規定者外，適用公務人員考績法之規定。」警察人員管理條
    例第一條、第二條、第二十五條及第三十二條定有明文。另按「經依法任用人員
    ，除自願者外，不得調任低一官等之職務；在同官等內調任低職等職務者，仍以
    原職等任用。」、「．．警察人員之任用，均另以法律定之。．．」、「在同官
    等內調任低職等職務以原職等任用人員，仍敘原俸級。」、「在同官等內高資低
    用，仍敘原俸級人員，考績時不再晉敘。」、「本法第十三條第二項所稱在同官
    等內高資低用，仍敘原俸級人員，考績時不再晉級，指同官等內高職等調任低職
    等仍以原職等任用人員原敘俸級已達所調任職等年功俸最高級者，考績時不再晉
    敘。」、「公務人員調任同官等較低職等職務，仍以原職等任用，其俸級不予晉
    敘者，年終考績列甲等給與二個月俸給總額之一次獎金，列乙等給與一個半月俸
    給總額之一次獎金。」公務人員任用法第十八條第一項第三款前段、第三十二條
    、公務人員俸給法第八條第二項、第十三條第二項、公務人員俸給法施行細則第
    七條第一項及公務人員考績法施行細則第十條第一項復有明文。
２、依公務人員任用法第三十二條、警察人員管理條例第一條及第二條之規定，警察
    人員管理條例係公務人員任用法之特別法，是凡警察人員之任官資格、俸給及考
    績案件之處理，均應優先適用警察人員管理條例，至於條例未規範者，適用有關
    法律之規定。另按警察人員之考績，除警察人員管理條例第三十三條：「警察人
    員任本官階職務滿十年未能晉階或升等任用，而已晉至本官階職務最高俸級者，
    其考績考列甲等、乙等之獎勵，依左列規定．．．（優惠考績事項）」及第三十
    四條規定考績辦理之程序外，其他考績未作明文規範之事項，均應適用公務人員
    辦理考績之相關法令規定。按公務人員俸給法第十三條第二項及同法施行細則第
    七條第一項既規範在同官等內高資低用，仍敘原俸級人員，其考績不再晉敘，故
    警察人員在同官等內調任低階職務並敘原俸級者，其原敘俸級如已達所調任職務
    之年功俸最高級時，其考列乙等以上之考績結果，依法應不予晉級而改發獎金。
３、原告於八十八年七月一日任花蓮縣消防局警正二階課長職務，歷至八十九年一月
    一日考績晉階，已敘警正二階一級年功俸五二五元，嗣因調任花蓮縣警察局新城
    分局警佐一階至警正三階巡官職務，經被告依公務人員任用法第十八條及公務人
    員俸給法第八條（有關在同官等內調任低職等職務者，仍以原職等任用，並敘原
    俸級）之規定，銓敘審定為警正二階一級年功俸五二五元，即相當於原告所占警
    正三階巡官之職務所列年功俸最高級，故原告八十九年考績經內政部警政署以九
    十年四月十八日九十警署人字第八六五六五號函核定考列甲等，經被告依上開公
    務人員俸給法及同法施行細則之規定，以九十年五月八日九十特三字第二○二一
    ○六八號函銓敘審定，給與二個月俸給總額之一次獎金，於法並無不合。
４、公務人員須依法進用後，方得主張各種公務人員權利，諸如俸給權、參加考績權
    、退休金權等，而規範公務人員各項權利之相關法令間，並非全無關聯，舉凡公
    務人員參加考績後之獎懲雖由公務人員考績法作如何晉敘及核給獎金之規範，惟
    如何晉敘涉及公務人員俸給法之規範，故考績結果之獎懲亦應與公務人員俸給法
    之規範結合，故原告八十九年考績經被告依上開警察人員管理條例第二條、公務
    人員考績法第七條、第十條及其施行細則第八條第二項、第十條及公務人員俸給
    法第八條、第十三條及其施行細則第七條、第十條等相關規定，予以銓敘審定為
    給與二個月俸給總額之一次獎金，於法並無違誤，即屬依法行政之作為，並無違
    反法理及法律原則。
５、原告稱司法院釋字第四八三號解釋雖未明示「公務人員高資低用時，其所敘俸級
    已達調任職等年功俸最高級者不再晉敘」係屬違憲，惟參照解釋所謂「意旨未盡
    相符」，依憲法學者之通說，係大法官對違憲法令所為警告性、相對無效宣示之
    一種解釋態樣，故被告依無效法令所為處分，當然不生法效云云，惟：
  (1)參照司法院釋字第四八三號解釋：「公務人員依法銓敘取得之官等俸級，非經公
    務員懲戒機關依法定程序之審議決定，不得降級或減俸，此乃憲法上服公職權利
    所受之制度性保障，亦為公務員懲戒法第一條、公務人員保障法第十六條及公務
    人員俸給法第十六條之所由設。公務人員任用法第十八條第一項第三款前段規定
    ：『經依法任用人員，除自願者外，不得調任低一官等之職務；在同官等內調任
    低職等職務者，仍以原職等任用』，有任免權之長官固得據此將高職等之公務人
    員調任為較低官等或職等之職務；惟一經調任，依公務人員俸給法第十三條第二
    項及同法施行細則第七條之規定，此等人員其所敘俸級已達調任職等年功俸最高
    級者，考績時不再晉敘，致高資低用人員縱於調任後如何戮力奉公，成績卓著，
    又不論其原敘職等是否已達年功俸最高級，亦無晉敘之機會，則調任雖無降級或
    減俸之名，但實際上則生類似降級或減俸之懲戒效果，與首開憲法保障人民服公
    職權利之意旨未盡相符，主管機關應對上開公務人員任用法、公務人員俸給法及
    附屬法規從速檢討修正。」之意旨，係責由主管機關從速檢討修正相關法制，以
    落實憲法保障人民服公職之權利，並未對公務人員俸給法第十三條第二項及同法
    施行細則第七條等相關規定宣示為無效，故於相關法令未修正前，被告據以審定
    原告八十九年考績，當屬於法有據，要難謂為無效。
  (2)其後，被告亦參照上開解釋意旨，分別修正公務人員考績法、任用法及俸給法等
    相關法律。舉凡公務人員考績法修正案於九十年六月二十日公布施行；公務人員
    任用法修正案於九十一年一月二十九日公布施行；至於本案系爭公務人員俸給法
    相關修正案，已於九十一年六月二十六日經總統公布，而其施行日期依該法第二
    十八條規定，明令授權由考試院訂定於九十一年八月二十八日公布施行。其中涉
    及本案關鍵「在同官等內高資低用，仍敘原俸級人員，考績不再晉敘」之規定，
    雖已修正為「在同官等內調任低職等職務仍以原職等任用，並敘原俸級人員，考
    績時得在原銓敘審定職等俸級內晉敘」，然並無追溯生效之規定，故基於依法行
    政原則，仍應依被告審定原告八十九年考績時之九十年一月之相關規定辦理。又
    被告依上開警察人員管理條例第二條、公務人員任用法第十八條、公務人員俸給
    法第八條、第十三條等相關規定，銓敘審定原告八十九年五月二十日、同年八月
    三日之任用動態案暨其八十九年之考績審定案，係屬依法行政之作為，非如原告
    所稱之裁量處分，原告稱被告逾越權限或濫用權力而違法裁量云云，顯對法律之
    誤解，故原處分及一再復審決定，於法均無不合。
    理  由
一、查本件程序部分，因復審部分係由被告自為復審決定，而未依修正前公務人員保
    障法第二十二條規定，準用訴願法第四條第七款規定由考試院為復審決定，滋生
    疑義，嗣因公務人員保障法已於九十二年五月二十八日修正公布，並於同年月三
    十日起發生效力，依修正之該法第四條規定，公務人員不服服務機關或人事主管
    機關之行政處分提起復審，由公務人員保障暨培訓委員會審議決定，已無再復審
    程序，是本件縱認由原處分機關作成復審決定存有瑕疵，惟撤銷發回之結果，仍
    應由公務人員保障暨培訓委員會重為復審決定，與本件業經公務人員保障暨培訓
    委員會作成再復審決定，並無不同，且原告已表明願由本院實體審理，經記明九
    十二年六月十一日準備程序筆錄在卷可按，核無再由該會另為復審決定之必要，
    爰由本院就實體上審判，合先敘明。
二、按警察人員管理條例第二條規定：「警察人員之管理，依本條例之規定，本條例
    未規定者，適用有關法律之規定。」準此，有關警察人員之管理事項，應優先適
    用該條例之規定，惟該條例未規定者，即應適用有關法律之規定。再者，同條例
    第二十六條第三項、第二十五條、第三十二條分別規定：「調任同官等低官階職
    務之警察官，仍以原官階任用並敘原俸級。」、「本俸及年功俸之晉級，準用第
    三十二條之規定。」、「警察人員之考績，除依本條例規定者外，適用公務人員
    考績法之規定。」因此，警察人員本俸及年功俸之晉級，除警察人員管理條例別
    有規定者外，應適用公務人員考績法之規定。復依公務人員考績法施行細則第十
    條第一項規定：「公務人員調任同官等較低職等職務，仍以原職等任用，其俸級
    不予晉敘者，年終考績列甲等給與二個月俸給總額之一次獎金，列乙等給與一個
    半月俸給總額之一次獎金。」，所謂「其俸級不予晉敘者」，依公務人員俸給法
    第十三條規定：「公務人員本俸及年功俸之晉敘，依公務人員考績法之規定。．
    ．。在同官等內高資低用，仍敘原俸級人員，考績時不再晉敘。」同法施行細則
    第七條第一項規定：「本法第十三條第二項所稱在同官等內高資低用，仍敘原俸
    級人員，考績時不再晉級，指同官等內高職等調任低職等仍以原職等任用人員原
    敘俸級已達所調任職等年功俸最高級者，考績時不再晉敘。」可知，於同官等內
    調任低階職務之警察官，應以原官階任用並敘原俸級，其原敘俸級如已達所調任
    職務之年功俸最高級者，考績時即不再晉敘。
三、查原告於八十八年七月一日調任花蓮縣消防局警正二階課長，八十八年考績結果
    前經被告以八十九年五月十六日八九特三字第一八七五○九二號函審定合格實授
    ，核敘警正二階一級年功俸五二五元有案。八十九年五月二十日調任花蓮縣警察
    局玉里分局警佐一階至警正三階巡官，同年八月三日調任同局新城分局同職務等
    階巡官，案經被告審定合格實授，核敘警正二階一級年功俸五二五元，係屬調任
    同官等低官階職務仍以原官階任用並敘原俸級之警察人員，且其所敘俸級已達所
    調任警正三階巡官職務年功俸最高級者（此為兩造不爭之事實，經記明本院九十
    二年六月十八日準備程序筆錄可按），依前揭規定及說明，考績時即不再晉敘。
    是原告八十九年年終考績考列甲等，經被告以九十年五月八日九十特三字第二○
    二一○六八號函審定該年年終考績結果為：「依法給與二個月俸給總額之一次獎
    金。」，揆之上開警察人員管理條例及公務人員考績法施行細則之規定及說明，
    於法即無不合。
四、原告訴稱原處分實質已生降級與減俸之結果，違反法律優位原則、司法院釋字第
    一八五號、第一八八號、第四八三號解釋及誠信原則、公平正義原則、注意當事
    人有利及不利原則、平等原則（詳如事實欄所載）云云。惟查：
１、原告係屬調任同官等低官階職務仍以原官階任用並敘原俸級之警察人員，且其所
    敘俸級已達所調任警正三階巡官職務年功俸最高級者，則原告八十九年年終考績
    考列甲等，經被告審定給與二個月俸給總額之一次獎金，如前所述，乃依法行政
    之結果，核未與當時有效之法律相牴觸，自無原告所訴原處分違反法律優位原則
    、公平正義原則、注意當事人有利及不利原則之可言。且原告所舉案例，與原告
    係自願降調仍以原官階任用並敘原俸級之情形，並不相同，而法律對此，已斟酌
    其差異而為區別對待，尚難認有差別待遇之違法情事。
２、司法院釋字第四八三號解釋：「公務人員依法銓敘取得之官等俸級，非經公務員
    懲戒機關依法定程序之審議決定，不得降級或減俸，此乃憲法上服公職權利所受
    之制度性保障，亦為公務員懲戒法第一條、公務人員保障法第十六條及公務人員
    俸給法第十六條之所由設。公務人員任用法第十八條第一項第三款前段規定：『
    經依法任用人員，除自願者外，不得調任低一官等之職務；在同官等內調任低職
    等職務者，仍以原職等任用』，有任免權之長官固得據此將高職等之公務人員調
    任為較低官等或職等之職務；惟一經調任，依公務人員俸給法第十三條第二項及
    同法施行細則第七條之規定，此等人員其所敘俸級已達調任職等年功俸最高級者
    ，考績時不再晉敘，致高資低用人員縱於調任後如何戮力奉公，成績卓著，又不
    論其原敘職等是否已達年功俸最高級，亦無晉敘之機會，則調任雖無降級或減俸
    之名，但實際上則生類似降級或減俸之懲戒效果，與首開憲法保障人民服公職權
    利之意旨未盡相符，主管機關應對上開公務人員任用法、公務人員俸給法及附屬
    法規從速檢討修正。」之意旨，係責由主管機關從速檢討修正相關法規，以落實
    憲法保障人民服公職之權利，然上開解釋對於公務人員俸給法第十三條第二項及
    同法施行細則第七條等規定，並未宣示為無效，職是，在相關法令未修正前，被
    告依據系爭考績審定當時有效之法令作成處分，要難指其為違法。其後，被告雖
    參照上開解釋意旨，分別修正公務人員考績法、公務人員任用法及公務人員俸給
    法等相關法律，且涉及本案之「在同官等內高資低用，仍敘原俸級人員，考績時
    不再晉敘」規定，雖修正為「在同官等內調任低職等職務仍以原職等任用，並敘
    原俸級人員，考績時得在原銓敘審定職等俸級內晉敘」，惟因無追溯適用之條款
    ，被告自仍應依系爭考績審定當時（九十年一月）有效之法令辦理，始符依法行
    政原則。原告稱本件處分逾越權限或濫用權力而屬違法裁量云云，並不可採。至
    原告主張司法院釋字第四八三號解釋於八十八年五月十四日公布後，已生合理之
    信賴，始於八十九年五月間申請調任現職，應予合理保護乙節，純屬其個人主觀
    之願望、期待，無從資為有利於原告之認定，原告遽指原處分違反信賴保護原則
    及誠信原則，亦無可採。
五、綜上所述，原告八十九年年終考績考列甲等，經被告作成依法給與二個月俸給總
    額之一次獎金之審定處分，徵諸前揭規定及說明，並無違誤，一再復審決定遞予
    維持，俱無不合。原告猶執前詞聲明撤銷及請求判命被告對原告作成適法之處分
    ，均為無理由，應予駁回。
六、兩造其餘攻擊防禦方法均與本件判決結果不生影響，故不逐一論述，併此敘明。
據上論結，本件原告之訴為無理由，爰依行政訴訟法第九十八條第三項前段，判決如
主文。
中    華    民    國    九十二      年      八        月        七      日
                               臺 北 高 等 行 政 法 院  第 六 庭
                                           審 判 長 法  官  林樹埔
                                                    法  官  闕銘富
                                                    法  官  曹瑞卿
右為正本係照原本作成。
如不服本判決，應於送達後二十日內，向本院提出上訴狀並表明上訴理由，如於本判
決宣示後送達前提起上訴者，應於判決送達後二十日內補提上訴理由書（須按他造人
數附繕本）。
中    華    民    國    九十二      年      八        月        七      日
                                                    書記官  方偉皓


司法院資訊處製作；財團法人民間司法改革基金會備份。
